臺灣高等法院高雄分院民事判決　　　　 96年度上國易字第2號
上　訴　人　甲○○
訴訟代理人　乙○○
被　上訴人　台灣高雄地方法院
法定代理人　丁○○
訴訟代理人　丙○○
訴訟代理人　戊○○
上列當事人間因請求國家賠償事件，對於民國96年3 月30日臺灣
高雄地方法院96年度國字第4 號第一審判決提起上訴，本院於96
年7 月4 日言詞辯論終結，茲判決如下：
    主  文
上訴駁回。
第二審訴訟費用由上訴人負擔。
　　事實及理由
一、上訴人起訴主張：上訴人於民國 (下同)93 年10月15日，於
    被上訴人93年度執字第16277 號上訴人與債務人何許金燕等
    之清償債務執行事件中，以債權抵繳方式（上訴人係原債權
    人大眾商業銀行股份有限公司之受讓人），承受坐落高雄市
    新興區○○段○ ○段第913 地號（面積171 平方公尺）土地
    1 筆暨其上同段建號第1077、4942號之7 層樓房屋1 棟（下
    稱系爭房地），承受金額為新臺幣（下同）61,560,000元。
    被上訴人台灣高雄地方法院 (下稱高雄地院)於 承受筆錄上
    雖載明：「俟債權分配無異議後，始核發不動產權利移轉證
    書」等語，惟上訴人已繳交12,200,000元之保證金，並聲明
    以債權抵繳價金，而系爭房地甫於半年前辦理繼承登記完畢
    ，並無土地增值稅，且扣除相關費用920 餘萬元後，上訴人
    尚可領回310 餘萬元，並未有欠繳款項，惟系爭房地之不動
    產權利移轉證書卻遲至94年2 月4 日始核發予上訴人，且不
    動產權利移轉證書上亦未加註上訴人溯自93年10月15日取得
    系爭房地之所有權，致上訴人受有租金981,000 元之損害。
    而公有公共設施因設置或管理有欠缺，致人民生命、身體或
    財產受損害者，國家應負損害賠償責任，國家賠償法第3 條
    第1 項定有明文，本件因被上訴人強制執行之行政措施致上
    訴人受有上揭損害，上訴人爰依國家賠償法第3 條第1 項規
    定，請求被上訴人負損害賠償責任，並聲明：(1)先位：被上
    訴人應將核發之系爭房地不動產權利移轉證書上，加註上訴
    人於93年10月15日取得系爭房地之所有權。(2)備位：被上訴
    人應給付上訴人981,000 元，及自93年10月16日起按年息5
    ％計算之利息。
二、被上訴人則以：被上訴人受理上開強制執行事件，於93年10
    月15日就系爭房地為第1 次拍賣，上訴人以債權人身分於同
    日以61,560,000元超底價最高價得標，上訴人已繳納保證金
    12,200,000元，並主張以債權抵繳買賣價金，執行筆錄並記
    載承買人即上訴人主張以債權抵繳價金，俟債權分配無異議
    後，始核發不動產權利移轉證書，故需就價金分配無異議，
    確定債權人得抵償之金額及是否需補繳差額後，始能核發權
    利移轉證書。而上開執行事件歷經分配程序後，至94年2 月
    2 日始確定債權人不需補繳金額，被上訴人即於同日核發系
    爭房地之不動產權利移轉證書，並於該證書說明欄記載上訴
    人於93年10月15日得標，而以債權抵繳價金，被上訴人係依
    一般執行事件有關債權抵繳之作業流程處理，並無過失，且
    上開執行事件係法院辦理強制執行之行為，與國家賠償法第
    3 條第1 項規定之要件不符，上訴人請求並無理由等語置辯
    。
三、原審為上訴人敗訴之判決，上訴人不服，提起上訴：（一）
    先位聲明：(1)原判決廢棄；(2)被上訴人應將核發之系爭房地
    不動產權利移轉證書上，加註上訴人於93年10月15日取得系
    爭房地之所有權。（二）備位聲明：(1)原判決廢棄；(2)被上
    訴人應給付上訴人981,000 元，及自93年10月16日起按年息
    5 ％計算之利息。
四、兩造不爭之事項：（一）上訴人於93年10月15日，以債權抵
    繳方式承受系爭房地，承受金額為61,560,000元，被上訴人
    於承受筆錄上載明：「俟債權分配無異議後，始核發不動產
    權利移轉證書」。（二）94年2 月4 日上訴人取得被上訴人
    核發之系爭房地不動產權利移轉證書，即高雄地院94年2 月
    2 日94雄院貴民逸93執字第16277 號不動產權利移轉證書。
五、本院判斷：
  (一)先位聲明部分：
　　被上訴人是否應將核發之系爭房地不動產權利移轉證書上，
  　加註上訴人於93年10月15日取得系爭房地之所有權？
　　1.按拍賣之不動產，買受人繳足價金後，執行法院應發給權
  　　利移轉證書，買受人自領得執行法院所發給權利移轉證書
    　之日起，取得該不動產所有權，強制執行法第97條、第98
      條定有明文。又辦理強制執行事件應行注意事項第56條(一)
      規定不動產經拍定或交債權人承受並已繳足價金後，應於
      5 日內按拍定人或承受人之名義發給權利移轉證書。是權
      利移轉證書之核發，必須俟拍定人繳足價金，或債權人承
      受時，債權人及債務人對於分配表無異議，繳足差額價金
      或相關稅款後，始得為之。
    2.查：高雄地院93年度執字第16277 號執行事件，上訴人以
　　　債權人身分於93年10月15日以61,560,000元超底價得標，
  　　並向法院聲明以債權抵繳買賣價金，該日拍賣不動產筆錄
    　第4 項第3 點並記載：「債權人即承買人請求主張以債權
      抵繳價金，俟債權分配無異議後，始核發不動產權利移轉
      證明書。」等情，為兩造所不爭執 (原審卷第49頁)， 是
      上訴人既係以債權人身分承受，並主張以債權抵繳價金，
      則應於債權人及債務人就債權分配均無異議後，被上訴人
      始能核發權利移轉證書，而被上訴人於93年10月15日同意
      上訴人以債權抵償後，即於同月19日通知債務人將不動產
      權利書狀繳交至高雄地院，並請上訴人提出債權額計算書
      及發函稅捐機關陳報土地增值稅，經上訴人於同年月27日
      陳報債權，並於同年11月10日陳報債務人於拍賣前已清償
      1 千餘萬元等語，經被上訴人製作分配表並定於同年12月
      10日實施分配，債務人於同月9 日就分配表提出聲明異議
      狀，上訴人亦於同月2 日、10日提出聲明異議狀請求更正
      分配表，嗣被上訴人於同月30日更正分配表，並定於94年
      1 月26日實施分配，債務人於94年1 月24日又聲明異議，
      被上訴人遂就兩造無異議部分於同年2 月2 日先為分配，
      且上訴人以債權抵繳後尚有餘額3,179,583 元可退還，被
      上訴人確定上訴人無須補繳後，於同日核發系爭房地之不
      動產權利移轉證書予上訴人等事實，為兩造所不爭 (原審
      卷第49頁)， 則被上訴人依上開強制執行法規定於94年2
      月2 日核發權利移轉證書，並無遲誤，上訴人要求被上訴
      人應將權利移轉證書上加註上訴人於93年10月15日取得系
      爭房地之所有權，與強制執行法第98條之規定不符，上訴
      人執此請求，顯屬無據。
  (二)備位聲明部分：
　　被上訴人應否給付上訴人981,000 元，及自93年10月16日起
  　按年息5 ％計算之利息？
　　按公有公共設施因設置或管理有欠缺，致人民生命、身體或
  　財產受損害者，國家應負損害賠償責任，國家賠償法第3 條
    第1 項固有明文，惟依該條規定之成立要件，須係公有公共
    設施，且該公有公共設施之設置或管理有欠缺，導致人民生
    命、身體或財產受有損害。上訴人所主張上開強制執行事件
    之行為，均係公務員辦理強制執行事件之相關作為，並非「
    公有公共設施」，自亦無公有公共設施之設置或管理是否有
    欠缺可言，更無類推適用之問題，上訴人主張：法院拍賣制
    度係屬於有形之公有公共設施，被上訴人遲未核發權利移轉
    證書，係就拍賣制度設置或管理有欠缺，應類推適用國家賠
    償法第3 條第1 項規定請求損害賠償云云，上訴人明白表示
    ，被上訴人並無同法第2 條第2 項之情形，故而主張應類推
    適用同法第3條第1項規定），自屬無據。
六、綜上所述，上訴人先備位聲明之請求均無理由，原審為上訴
    人敗訴之判決，核無違誤。上訴意旨指摘原判決不當，求予
    廢棄為無理由，應予駁回。
據上論結，本件上訴為無理由，依民事訴訟法第449 條第1 項、
第78條，判決如主文。
中　　華　　民　　國　　96　　年　　7 　　月　　18　　日
                            民事第六庭
                                審判長法官  許明進
                                法      官  陳真真
                                法      官  張明振
以上正本證明與原本無異。
本件判決不得上訴。
中　　華　　民　　國　　96　　年　　7 　　月　　19　　日
                                書  記  官  黃琳群
                                                      Ｆ
